【裁判字號】    97,消債更,1114
【裁判日期】    980320
【裁判案由】    更生事件
【裁判全文】
臺灣臺南地方法院民事裁定          97年度消債更字第1114號
聲  請  人  甲○○
上列當事人因消費者債務清理事件聲請更生，本院裁定如下：
    主  文
債務人甲○○自民國九十八年三月二十日上午11時起開始更生程
序。並命司法事務官進行本件更生程序。
    理  由
一、按債務人不能清償債務或有不能清償之虞，且無擔保或無優
    先權之債務總額未逾新臺幣1,200 萬元者，於法院裁定開始
    清算程序或宣告破產前，得向法院聲請更生。法院開始更生
    程序之裁定，應載明其年、月、日、時，並即時發生效力，
    消費者債務清理條例第3 條、第42條第1 項、第45條第1 項
    定有明文。又按債務人對於金融機構因消費借貸、自用住宅
    借款、信用卡或現金卡契約而負債務，在聲請更生或清算前
    ，應提出債權人清冊，以書面向最大債權金融機構請求協商
    債務清償方案，並表明共同協商之意旨，債務人與金融機構
    協商成立者，不得聲請更生或清算，但因不可歸責於己之事
    由，致履行顯有重大困難者，不在此限，消費者債務清理條
    例第151 條第1、5項亦定有明文。
二、本件聲請意旨略以：聲請人即債務人現每月收入新臺幣（以
    下同）18,980元，除此收入外名下並無任何資產，然累積債
    務總金額已達1,751,000 元，聲請人有不能清償債務之情事
    ，前已提出債權人清冊，以書面向最大債權金融機構即國泰
    世華商業銀行股份有限公司（下稱國泰世華銀行）請求共同
    協商債務清償方案，惟因債權銀行所提條件，顯已超越聲請
    人能力所能負擔，以致協商不成立，且其無擔保或無優先權
    之債務總額未逾1,200 萬元，復未經法院裁定開始清算程序
    或宣告破產，爰依上開規定，提出前置協商不成立證明書、
    財產及收入狀況說明書、債權人清冊、債務人清冊，聲請更
    生等語。
三、經查：
(一)債務人主張其任職於魔手冷飲店員工，每月收入約18,980元
    ，除薪資收入外名下並無任何財產，業據提出財政部臺灣省
    南區國稅局95、96年度綜合所得稅各類所得資料清單、薪資
    單及財產歸屬資料清單各1 份為證，並經本院調取債務人稅
    務電子閘門財產所得調件明細表在卷可稽，堪認債務人確已
    達不能清償債務之程度。又聲請人無擔保或無優先權之債務
    總額確實未逾1,200 萬元等情，亦據債務人提出債權人清冊
    及財團法人金融聯合徵信中心當事人信用綜合信用報告書在
    卷可憑。另債務人前未曾經法院宣告清算程序或宣告破產，
    且未曾依消費者債務清理條例或破產法之規定而受刑之宣告
    等情，亦有本院民事紀錄科查詢表、臺灣高等法院被告前案
    紀錄表在卷可憑。
(二)債務人於消債條例施行前，並未曾與最大債權銀行就無擔保
    債務成立協商。另按債務人對於金融機構因消費借貸、自用
    住宅借款、信用卡或現金卡契約而負債務，在聲請更生或清
    算前，應提出債權人清冊，以書面向最大債權金融機構請求
    協商債務清償方案，並表明共同協商之意旨，消債條例第15
    1 條第1 項定有明文。債務人主張其曾於97年6 月間向最大
    債權金融機構國泰世華銀行申請前置協商，惟協商不成立，
    有前置協商不成立通知書影本為證，復經本院依職權函詢國
    泰世華銀行說明是否與債務人協商而不成立，而依國泰世華
    銀行於97年10月13日之函覆內容可見，本院兩造確已協商不
    成立等情屬實，自堪信債務人已與最大債權銀行踐行前置協
    商而不成立為真實。
(三)債務人自96年11月起任職於魔手冷飲店，經核其薪資單債務
    人97年1月至4月薪資所得皆固定領取18,980元，依內政部所
    公告98年度臺灣省低收入戶最低生活費用每人每月為9,829
    元，及債務人須扶養其母親陳日春（患慢性腎衰竭、糖尿病
    等病領有身心障礙手冊，每月可領得殘障津貼4,000元）等
    情，認債務人每月必要支出為自己生活費9,829元，加上扶
    養費1,458元【（9,829-4,000）/4（扶養義務人4位）=1,
    458】，則以債務人薪資扣除上開必要支出費用後，僅餘7,
    693元可資清償債務。而據最大債權銀行國泰世華銀行前置
    協商程序中所提還款方案為月付金8,763元以觀，已難謂債
    務人足以支付。況債務人尚積欠萬榮行銷顧問股份有限公司
    ( 原債權銀行萬泰商業銀行股份有限公司)共計440,000元，
    該債權人並非金融機構，並不列入前置協商範圍，縱債務人
    勉力與金融機構達成前置協商，其協商結果尚無法拘束非金
    融機構債權人，其他非金融機構債權人仍會對債務人求償或
    採取強制執行之方法，此時更難期債務人有清償債務及履行
    協商條件之能力，堪認債務人確有不能清償債務及不能清償
    之虞。
四、綜上所述，債務人僅係一般消費者，並未從事營業，其已達
    不能清償債務或有不能清償之虞之程度，其中無擔保或無優
    先權之債務，在1200萬元以下，之前雖與各債權銀行達成協
    議，但因不可歸責於己之事由，致履行上開協議顯有重大困
    難，且未經法院裁定開始清算程序或宣告破產，又查無消費
    者債務清理條例第6條第3項、第8條或第46條各款所定駁回
    更生聲請之事由存在，則債務人聲請更生，應屬有據。又法
    院裁定開始更生或清算程序後，得命司法事務官進行更生或
    清算程序，必要時得選任律師、會計師或其他適當之自然人
    或法人一人為監督人或管理人，消費者債務清理條例第16條
    第1項定有明文，爰裁定如主文。
中    華    民    國    98    年    3     月    20    日
              民事第三庭    法      官  蔡雅惠
上為正本係照原本作成
本裁定不得抗告。
本裁定已於98年3月20日上午11時公告。
中    華    民    國    98    年    3     月    20    日
                            書  記  官  詹書瑋


司法院資訊處製作；財團法人民間司法改革基金會備份。
